【裁判字號】    97,交聲,492
【裁判日期】    970630
【裁判案由】    違反道路交通管理處罰條例聲明異議
【裁判全文】
臺灣士林地方法院交通事件裁定         97年度交聲字第491號
原處分機關  臺北市交通事件裁決所
異 議 人即
受 處 分人  甲○○
上列異議人即受處分人因違反道路交通管理處罰條例事件，對於
臺北市交通事件裁決所中華民國97年3 月17日所為之處分（原處
分案號：北市裁二字第裁22-AC0000000號、第裁22-AC0000000號
）聲明異議，本院裁定如下：
    主  文
原處分均撤銷。
甲○○有附表所示汽車駕駛人，行車速度，超過規定之最高時速
之交通違規行為，各處新臺幣壹仟陸佰元，並各記違規點數壹點
。
    理  由
一、按汽車駕駛人，行車速度，超過規定之最高時速，處新臺幣
    （下同）1,200 元以上2,400 元以下罰鍰，並記違規點數1
    點，道路交通管理處罰條例第40條、第63條第1 項第1 款，
    分別定有明文。再按汽車駕駛人之行為經以科學儀器取得證
    據資料證明其行為違規者，得逕行舉發，而逕行舉發，以汽
    車所有人為被通知人製單舉發，道路交通管理處罰條例第7
    條之2 第1 項第7 款、第2 項，分別定有明文。又按受舉發
    違反道路交通管理事件之受處罰人，認為受處罰之違規行為
    應歸責他人者，應於舉發違反道路交通管理事件通知單應到
    案日期前，檢附相關證據及應歸責人相關證明文件，向處罰
    機關告知應歸責人，處罰機關應即另行通知應歸責人到案依
    法處理。逾期未依規定辦理者，仍依本條例各該違反條款規
    定處罰，道路交通管理處罰條例第85條第1 項，亦定有明文
    。是以，於逕行舉發之交通違規案件，汽車所有人若未遵期
    到案陳明實際駕駛人，自應受推定為汽車駕駛人，並依對汽
    車駕駛人之規定予以裁罰（包括罰鍰、記違規點數等處罰）
    。
二、原處分意旨略以：異議人即受處分人（下稱異議人）甲○○
    所有之車牌號碼9D-460號營業用一般小客車，有如附表示之
    超速行駛行為，經警拍照採證後製單舉發違規，爰依道路交
    通管理處罰條例第40條之規定，分別裁處異議人即車輛所有
    人罰鍰1,600 元等語。
三、異議人異議意旨略以：臺北市交通管制工程處於91年10月17
    日之北市交工設字第09133042700 號函示：仰德大道之行車
    速限調降為時速40公里，其中部分路段因轉彎半徑較小，故
    限速為時速30公里。依該函示內容，則筆直之仰德大道路段
    速限應改為時速50公里，始符論理法則，爰依法聲明異議云
    云。
四、本院查：
(一)、異議人所有之車牌號碼9D-460號營業小客車，確有於附表所
    示時間，駛經臺北市○○○道○ 段下山路段，並經該路段所
    設置之固定式雷達測速儀測得車速分別為時速51公里及52公
    里，均已逾該路段之速限每小時40公里，經拍照存證後，為
    警分別舉發超速行駛等情，為異議人所不否認，並有卷附彩
    色採證照片2 幀在卷可稽，應甚明確；又查固定式雷達測速
    儀係以發射雷達波，依都卜勒原理，由折回雷達波頻率之變
    化偵測車速，並非感應式線圈測速器，此有臺北市政府警察
    局士林分局97年3 月12日北市警士分交字第09730621300 號
    函在卷可考，而本件測得異議人車輛超速並拍照採證之雷達
    測速儀已於96年7 月24日通過經濟部標準檢驗局檢定，且檢
    定有效期限為97年7 月31日，亦有經濟部標準檢驗局發給之
    雷達測速儀檢定合格證書一紙附卷可憑，是該合格之雷達測
    速儀所為本案測速及採證，自屬可信，異議人之車輛確有如
    附表所示之超速行駛事實，應甚明確，堪予認定。
(二)、至異議人雖以前揭情詞置辯，指摘本件違規裁罰並非公允。
    然按行車速度，依標誌或標線之規定，道路交通安全規則第
    93條訂有明文，本件舉發違規地點既設有時速40公里之速限
    標誌，則所有車輛即應遵守該速限行駛，一旦超速行駛即屬
    違規；再按有關道路交通管理之實際標誌、標線、管制方法
    、手段，乃行政機關依其職權所為裁量之行政措施或處分，
    除有重大、明顯瑕疵或其他違法情形外，尚非法院所得任意
    指摘或變更，查依台北市政府警察局士林分局95年1 月19日
    北市警士分交字第09530159000 號函轉台北市交通管制工程
    處91年10月17日北市交工設字第09133042700 號函示：本市
    ○○○道為市區通往陽明山地區○○○道路，因該道路受限
    於山區因素彎繞曲折，且坡度過大，曾多次發生肇事，該路
    段為本市○○○路段之一。為改善仰德大道行車安全，除加
    強相關標誌標線設施外，並已增設彎道安全措施，另為避免
    駕駛人因車速過快引起肇事事故，故經檢討將仰德大道之行
    車速限調降為40公里，其中部分路段因轉彎半徑較小，則限
    速為30公里。是依上開函示內容，本件舉發違規地點之速限
    ，係交通主管機關即台北市交通局所屬交通管制工程處依台
    北市○○○道之特殊路況，就其專業之考量（其中轉彎半徑
    僅為考量因素之一，即便筆直路段，亦有坡度較大之特殊路
    況需予考量），依其法定權限所訂定，並無違法或不當之處
    ，亦無異議人所指摘主管機關僅就轉彎路段降低速限，卻未
    併就筆直路段提高速限而有違論理法則之情事，是異議人徒
    憑己見指摘速限訂定並不合理，自無足據以採為免罰之事由
    。
五、又本件舉發機關係以科學儀器採證後，逕行舉發車輛所有人
    即異議人，符合逕行舉發之要件，而異議人並未於應到案日
    期前陳明實際駕駛人，從而，原處分機關以本案違規事證明
    確，對車輛所有人即異議人據以裁處罰鍰，固屬有據。惟按
    依道路交通管理處罰條例第89條規定，法院受理有關交通事
    件，準用刑事訴訟法之規定。又刑事訴訟法第370 條前段雖
    規定：「由被告上訴或為被告利益而上訴者，第二審法院不
    得諭知較重於原審判決之刑」，即所謂「不利益變更禁止原
    則」，然原審判決倘有適用法條不當之情形時，第二審法院
    即得撤銷原判決，另為適法之判決而諭知較重於原審之刑，
    此參諸刑事訴訟法第370 條後段之規定自明。再道路交通案
    件處理辦法第20條規定：「交通法庭認為聲明異議有理由或
    聲明異議雖無理由，而原處分不當或違法者，應以裁定將原
    處分經聲明異議部分撤銷，並自為裁定。」，故原裁決機關
    之處分如有適用法條不當或其他不當之情形時，交通法庭自
    應撤銷原處分，另為適法或諭知較重於原處分之裁定，經查
    本件異議人違反道路交通管理處罰條例第40條之規定，除依
    除依原條款處罰鍰外，並應依同條例第63條第1 項第1 款記
    違規點數1 點，原處分漏未依法記違規點數1點 ，顯有適用
    法條不當之情形，亦有未洽。從而，異議人之異議雖無理由
    ，然原處分既有前開瑕疵可指，本院自應予以撤銷，另依道
    路交通管理處罰條例第40條、第63條第1 項第1 款之規定，
    就附表所示2 次交通違規行為，分別裁處異議人罰鍰1,600
    元，併予各記異議人違規點數1 點，如主文第2 項所示，以
    資適法。
六、據上論斷，應依道路交通案件處理辦法第20條前段，裁定如
    主文。
中    華    民    國    97    年    6     月    30    日
                  交通法庭法  官  吳祚丞
以上正本證明與原本無異。
如不服本裁定應於送達後5 日內，向本院提出抗告書狀。（均須
按他造當事人之人數附繕本）。
                          書記官  方蘭芬
中    華    民    國    97    年    6     月    30    日
附表：
┌─┬───────────────────────────┐
│  │97年1 月15日15時16分許，車牌號碼9D-460號營業小客車行經│
│  │台北市○○○道○ 段（往下山方向），經臺北市政府警察局士│
│1 │林分局以雷達測速儀測得行車時速為每小時51公里，超過該路│
│  │段之法定最高速限（即每小時40公里）11公里。            │
├─┼───────────────────────────┤
│  │97年1 月25日上午7 時53分許，車牌號碼9D-460號營業小客車│
│  │行經台北市○○○道○ 段（往下山方向），經臺北市政府警察│
│2 │局士林分局以雷達測速儀測得行車時速為每小時52公里，超過│
│  │該路段之法定最高速限（即每小時40公里）12公里。        │
└─┴───────────────────────────┘


司法院資訊處製作；財團法人民間司法改革基金會備份。
